臺灣彰化地方法院刑事判決　　　　　　　 94年度訴字第805號
公　訴　人　臺灣彰化地方法院檢察署檢察官
被　　　告　丙○○
指定辯護人　王素珍律師
上列被告因偽造有價證券等案件，經檢察官提起公訴（94年度偵
字第605 號），本院判決如下：
    主  文
丙○○意圖供行使之用，而偽造有價證券，處有期徒刑壹年拾月
，緩刑伍年；如附表所示偽造之支票貳張沒收。
    事  實
一、丙○○因積欠他人鉅額債務，亟需資金調度，於民國93年4
    月26日上午11時許，至彰化縣員林鎮○○里○○路420 號甲○○所經營之「耶飾牛仔店」內找甲○○聊天時，竟意圖為
    自己不法之所有，利用甲○○離開櫃檯而未在場，且店內之
    店員亦未注意之機會，徒手竊取甲○○所有，放置於櫃檯桌
    面上，並僅蓋有甲○○印鑑而尚未記載完成之空白支票二紙
    （帳號均為：000000000 ，付款人均為彰化商業銀行員林分
    行，支票號碼分別為：CK0000000 、CK0000000 號）。得手
    後，其即基於偽造有價證券之犯意，於同日在彰化縣員林鎮
    員林公園旁之機車上，同時接續在前開竊盜所得之CK000000
    0 號支票及CK0000000 號支票上，分別填載發票日為93年6
    月26日及93年5 月26日、金額為新臺幣（下同）二十萬及十
    五萬元等票據應記載之事項，而偽造完成該二紙支票，並在
    其中CK0000000 號支票背面簽署其自己之姓名而背書；復基
    於行使偽造有價證券之概括犯意，先於同日中午，將前揭偽
    造之CK0000000 號支票交付並委由不知情之邱國瑞持至彰化
    縣員林鎮○○路○ 段528 號6 樓之2 向不知情之丁○○借款
    十五萬元以行使（實際取得金額於扣除利息後約為十二萬餘
    元），並約定直接以該支票金額清償本筆借款；嗣又於同日
    （起訴書誤載為同年六月間某日）撥打電話與乙○○商量借
    款事宜，而在彰化縣員林鎮○○路之臺中商業銀行員林分行
    前，持前開偽造之CK0000000 號支票，向不知情之乙○○借
    款二十萬元以行使（實際取得金額於扣除利息後約為十九萬
    五千元），並約定直接以該支票金額清償本筆借款。嗣因甲○○於94年5 月3 日（起訴書誤載為2 日）向彰化商業銀行
    員林分行辦理前揭二紙支票之票據掛失止付，致丁○○與乙○○二人，先後於93年5 月26日及93年6 月28日，向同上銀
    行提示付款均遭退票，始循線查獲上情。
二、案經彰化縣警察局員林分局報請臺灣彰化地方法院檢察署檢
    察官偵查起訴。
    理  由
一、上揭事實，業據被告丙○○迭於偵查及本院審理時供認不諱
    ，核與證人即被害人甲○○、證人丁○○、乙○○於警偵訊
    及本院審理中證述之情節大致相符（按被告以外之人於審判
    外之言詞或書面陳述，除法律有規定者外，不得作為證據；
    被告以外之人於偵查中向檢察官所為之陳述，除顯有不可信
    之情況者外，得為證據；又被告以外之人於審判外之陳述，
    雖不符前四條之規定，而經當事人於審判程序同意作為證據
    ，法院審酌該言詞陳述或書面陳述作成時之情況，認為適當
    者，亦得為證據。當事人、代理人或辯護人於法院調查證據
    時，知有第159 條第1 項不得為證據之情形，而未於言詞辯
    論終結前聲明異議者，視為有前項之同意。刑事訴訟法第
    159 條第1 項、第159 條之1 第2 項、第159 條之5 分別定
    有明文。本件證人甲○○、丁○○、乙○○於偵查中業經檢
    察官傳喚作證，並均具結在卷，復無其他顯不可信之情況，
    是渠等在偵查中向檢察官所為之陳述，得為證據；另被告對
    於前開證人於警詢之陳述，已於準備程序表示對於其證據能
    力無意見，復未於本院審判程序調查該證據時聲明異議，本
    院斟酌前開證人於警詢中所為陳述，並無違法取證之瑕疵，
    認為適當，均得作為本件之證據）；此外，並有臺灣票據交
    換所台中市分所函及隨函檢附之遺失票據申報書正、副本、
    附表所示之支票影本、退票理由單、掛失止付票據提示人資
    料查報表、掛失止付通知書各一份、支票存根影本十二份附
    卷可稽，足徵被告之自白與事實相符，本件事證明確，被告
    犯行堪以認定。
二、按行使偽造有價證券以使人交付財物，如果所交付者即係該
    證券本身之價值，則其詐欺取財仍屬行使偽券之行為，不另
    成立詐欺罪名。又同時偽造同一被害人之多件同類文書或同
    一被害人之多張支票時，其被害法益仍僅一個，不能以其偽
    造之文書件數或支票張數，計算其法益。此與同時偽造不同
    被害人之文書或支票時，因有侵害數個人法益，係一行為觸
    犯數罪名者迴異。最高法院25年上字第1814號、73年台上字
    第3629號判例可資參照。查被告於竊得前開二紙空白支票後
    ，同時在該二紙支票上填載發票日及金額而偽造完成如附表
    所示之支票二紙，係侵害同一被害人甲○○，揆諸前開說明
    ，應僅成立單一之偽造有價證券罪；另其連續持該二紙偽造
    之支票向證人丁○○、乙○○借得現金，僅係取得該支票本
    身之價值，並未以該偽造之支票為擔保或以之作為新債清償
    之借款所用，自毋庸另論以詐欺取財罪。是核被告丙○○所
    為，係犯刑法第320 條第1 項之竊盜罪、第201 條第1 項之
    偽造有價證券罪。被告利用不知情之邱國瑞持偽造支票向證
    人丁○○借款而行使偽造有價證券，係間接正犯。而被告行
    使偽造有價證券之低度行為應被偽造有價證券之高度行為所
    吸收，不另論罪。又其所犯竊盜罪與偽造有價證券罪二罪間
    ，有方法與目的之牽連關係，為牽連犯，應從一重之偽造有
    價證券罪處斷。本院審酌被告係因遭人追債甚急，始竊取他
    人支票加以偽造，所偽造之支票僅二張，金額合計僅為三十
    五萬元，並未填載鉅額面額，且以該等支票向他人借得之款
    項僅約三十一萬元，並已積極與債權人及被害人和解，就全
    部犯罪情節觀之，惡性及危害尚非極為重大，依「罪刑相當
    性原則」，客觀上若量處最輕之有期徒刑三年，仍嫌過重，
    本於情輕法重，被告犯罪之情狀非無可憫，爰依刑法第59條
    之規定減輕其刑。爰審酌被告犯罪之動機與目的係在調取現
    金以度過資金週轉之困境，尚非意在積極詐取他人財物，且
    於偵查及審理時均坦承犯行、深具悔意，犯後態度良好等一
    切情狀，量處如主文所示之刑，以示懲儆。末查，被告前未
    曾受有期徒刑以上刑之宣告，有臺灣高等法院被告前案紀錄
    表在卷可考，其因一時失慮，偶罹刑典，且已與證人即被害
    人甲○○、證人丁○○、乙○○達成和解，並已完全清償其
    對丁○○、乙○○之債務，前開三位證人並均當庭表示原諒
    被告（參本院審判筆錄第5 、7 、8 頁），被告經此刑之宣
    告後，應知警惕、謹慎其行而無再犯之虞，本院因認暫不執
    行其刑為當，予以宣告緩刑五年，用啟自新。如附表所示之
    偽造支票二張，均應依刑法第205 之規定，宣告沒收。
據上論斷，應依刑事訴訟法第299 條第1 項前段，刑法第201 條
第1 項、第320 條第1 項、第55條、第59條、第205 條，罰金罰
鍰提高標準條例第1 條前段，判決如主文。
本案經檢察官楊忠城到庭執行職務。
中　　華　　民　　國　　94　　年　　8 　　月　　9 　　日
                  刑事第一庭    審判長法  官  宋恭良
                                      法  官  許雅婷
                                      法  官  吳永梁
如不服本判決，應於判決送達後十日內向本院提出上訴狀，上訴
於臺灣高等法院臺中分院 (須附繕本)。
告訴人或被害人對於判決如有不服具備理由請求檢察官上訴者，
其上訴期間之計算係以檢察官收受判決正本之日期為準。
其上訴期間之計算係以檢察官收受判決正本之日期為準。
中　　華　　民　　國　　94　　年　　8 　　月　　9 　　日
                                      書記官  陳美敏
附表：
┌──┬─────┬────┬─────┬─────┬─────┬───┐
│編號│  付款人  │ 發票人 │帳      號│ 支票號碼 │金額新臺幣│提示人│
├──┼─────┼────┼─────┼─────┼─────┼───┤
│ 1  │彰化商業銀│甲○○  │000000000 │CK0000000 │200,000   │乙○○│
│    │行員林分行│        │          │          │          │      │
├──┼─────┼────┼─────┼─────┼─────┼───┤
│ 2  │彰化商業銀│甲○○  │000000000 │CK0000000 │150,000   │丁○○│
│    │行員林分行│        │          │          │          │      │
└──┴─────┴────┴─────┴─────┴─────┴───┘
附錄本案論罪科刑法條全文：
中華民國刑法第201條
意圖供行使之用，而偽造、變造公債票、公司股票或其他有價證
券者，處3 年以上10年以下有期徒刑，得併科3 千元以下罰金。
行使偽造、變造之公債票、公司股票或其他有價證券，或意圖供
行使之用，而收集或交付於人者，處1 年以上7 年以下有期徒刑
，得併科3 千元以下罰金。
中華民國刑法第320條
意圖為自己或第三人不法之所有，而竊取他人之動產者，為竊盜
罪，處5 年以下有期徒刑、拘役或500 元以下罰金。
意圖為自己或第三人不法之利益，而竊佔他人之不動產者，依前
項之規定處斷。
前二項之未遂犯罰之。
